臺灣臺北地方法院刑事判決　　　　　　 100年度易字第1850號
公　訴　人　臺灣臺北地方法院檢察署檢察官
被　　　告　黃清輝
選任辯護人　簡志海律師
上列被告因詐欺案件，經檢察官提起公訴（100年度偵第11744號
），被告於本院準備程序進行中，就被訴事實為有罪之陳述，經
本院告知簡式審判程序意旨，並聽取公訴人、被告及辯護人之意
見後，本院合議庭裁定依簡式審判程序審理，判決如下：
    主  文
黃清輝意圖為自己不法之所有，以詐術使人將本人之物交付，處
有期徒刑肆月，如易科罰金，以新臺幣壹仟元折算壹日；減為有
期徒刑貳月，如易科罰金，以新臺幣壹仟元折算壹日，緩刑貳年
。
    事  實
一、黃清輝曾受王吉雄、林文棟所託，分別在王吉雄位於新北市
    深坑區（改制前為臺北縣深坑鄉○○○○路三七號住處旁空
    地，及在林文棟位於新北市深坑區○○○路七八之ㄧ號住處
    旁空地，未依據建築法令自行建造鐵皮屋，並由王吉雄及林
    文棟分別申請門牌號碼為新北市深坑區○○○路三六號（為
    王吉雄所有，下稱王吉雄之違章建築）、新北市深坑區○○
    ○路七八之二號（為林文棟所有，下稱林文棟之違章建築）
    。嗣於民國九十四年及九十五年間，分別遭人檢舉為違章建
    築，經新北市政府（改制前為臺北縣政府）違章建築拆除大
    隊前往上開王吉雄違章建築及林文棟違章建築現場勘查認定
    均為違章建築，且公告依法將予拆除，王吉雄及林文棟見狀
    ，分別自行與黃清輝取得聯繫，詢問黃清輝該如何處理。黃
    清輝竟基於意圖為自己不法所有之犯意，於九十五年十一月
    十五日晚間某時，由黃清輝邀約王吉雄、林文棟及林文棟之
    妻林金花前往王吉雄上開住處，並向王吉雄、林文棟及林金
    花佯稱：伊認識新北市政府違章拆除大隊員工潘永盛（業據
    檢察官為不起訴處分確定），只要每戶交付新臺幣（下同）
    二十五萬元，潘永盛即可幫忙免予拆除遭公告之違章建築等
    語，致王吉雄、林文棟及林金花信以為真陷於錯誤，而由黃
    清輝於翌日即同年月十六日上午十時許，先行前往王吉雄上
    開住處，由王吉雄交付現金二十五萬元予黃清輝後，黃清輝
    旋即前往林文棟上開住處，由林文棟之妻林金花交付現金二
    十五萬元予黃清輝。嗣後因黃清輝並未交付上開款項予他人
    ，且上開王吉雄違章建築及林文棟違章建築並未改列為無庸
    拆除建築，王吉雄及林文棟始驚覺有異。
二、案經法務部調查局新北市調查處報請臺灣臺北地方法院檢察
    署檢察官偵查起訴，黃清輝於準備程序中為有罪之陳述，經
    本院合議庭裁定由受命法官獨任行簡式審判程序。
    理  由
一、本件被告黃清輝所犯之詐欺取財罪，係死刑、無期徒刑、最
    輕本刑為三年以上有期徒刑以外之罪，而被告於準備程序中
    就被訴事實為有罪之陳述，經法官告知簡式審判程序之旨，
    並聽取公訴人、被告及辯護人之意見後，本院認為適宜由受
    命法官獨任進行簡式審判程序，合先敘明。
二、上揭犯罪事實，業據被告於本院審理時坦承不諱（見本院卷
    第二九頁背面、第三四頁背面至第三五頁），核與證人即被
    害人王吉雄、林文棟、林金花、證人潘永盛於調查站詢問及
    偵查中證述情節相符（見臺灣臺北地方法院檢察署一○○年
    度偵字第一六一○號卷第四頁至第五頁、第一九頁至第二一
    頁、第二五頁至第二七頁、第四五頁至第四七頁、第七二頁
    至第七四頁、第一五五頁至第一六○頁、第一六四頁至第一
    六六頁），復有現場照片、新北市政府違章建築認定通知書
    、勘查紀錄表、會勘紀錄、拆除時間通知單、北區農會電腦
    共用中心（深坑鄉農會）帳戶交易明細表、新北市政府違章
    建築拆除大隊九十九年六月四日北縣拆拆一字第○九九○○
    二八六六五號函、一○○年三月二十八日新北拆認一字第一
    ○○○○一四三七六號函暨所附資料等件附卷可按（見上開
    偵卷第三一頁至第四三頁、第八○頁至第八一頁、第八四頁
    至第八九頁、第一四八頁、第一七六頁至第一九九頁），是
    被告上揭任意性自白與事實相符，堪以採信。本件事證明確
    ，被告上揭犯行，洵堪認定，應予依法論科。
三、核被告所為，係犯刑法第三百三十九條第一項之詐欺取財罪
    。被告以一行為同時詐欺被害人王吉雄、林文棟及林金花等
    人，係一行為觸犯數罪名，為想像競合犯，應從一重處斷。
    爰審酌被告並無任何詐欺前案紀錄，有臺灣高等法院被告前
    案紀錄表可佐，正值青壯，竟不思以正當方法獲取金錢，反
    趁被害人王吉雄、林文棟及林金花向其求助違章建築拆除問
    題時，向被害人王吉雄及林文棟佯稱能解決問題，誘騙被害
    人王吉雄、林文棟及林金花每戶各支付二十五萬元，誤以為
    能不被列為違章建築，詐取被害人王吉雄、林文棟及林金花
    之財物，致被害人王吉雄、林文棟及林金花受有損害，兼衡
    被告與被害人王吉雄、林文棟及林金花達成和解，及被告於
    本院審理時坦承犯行，尚有悔意等一切情狀，量處如主文所
    示之刑，並諭知易科罰金之折算標準。又按中華民國九十六
    年罪犯減刑條例業經立法院三讀通過，總統公布，並定於九
    十六年七月十六日施行，本件被告所犯之上開詐欺取財罪，
    犯罪時間係在九十六年四月二十四日以前，且本院前開所宣
    告之刑，尚未逾同條例第三條第一項本文所規定不予減刑之
    刑度，自應依同條例第二條第一項第三款之規定，就被告前
    揭所宣告之有期徒刑，予以減刑二分之一，並諭知易科罰金
    之折算標準。末查，被告前因故意犯罪受有期徒刑以上刑之
    宣告，而於執行完畢或赦免後，五年以內未曾因故意犯罪受
    有期徒刑以上刑之宣告，有臺灣高等法院被告前案紀錄表一
    份在卷可稽，其因一時失慮，偶罹刑典，惟犯後坦承犯行，
    且與被害人王吉雄、林文棟及林金花達成和解，有本院一○
    ○年度司北調字第八七五號調解筆錄在卷可按，而被害人王
    吉雄於本院準備程序中亦陳稱：給被告緩刑沒有意見等語（
    見本院卷第二二頁背面），顯見被告頗具悔意，信經此偵審
    程序及刑之宣告後，當知所警惕，本院認前開對其所宣告之
    刑以暫不執行為適當，爰依刑法第七十四條第一項第二款規
    定，宣告緩刑二年，以資懲儆。
據上論斷，應依刑事訴訟法第二百七十三條之一第一項、第二百
九十九條第一項前段，刑法第三百三十九條第一項、第五十五條
、第四十一條第一項前段、第七十四條第一項第二款，刑法施行
法第一條之一第一項、第二項前段，中華民國九十六年罪犯減刑
條例第二條第一項第三款、第七條、第九條，，判決如主文。
本案經檢察官文家倩到庭執行職務。
中    華    民    國    100    年    8    月    12    日
                  刑事第十八庭  法  官  林玉蕙
上正本證明與原本無異。
如不服本判決應於收受送達後10日內向本院提出上訴書狀，並應
敘述具體理由；其未敘述上訴理由者，應於上訴期間屆滿後20日
內向本院補提理由書（均須按他造當事人之人數附繕本）「切勿
逕送上級法院」。告訴人或被害人如對於本判決不服者，應具備
理由請求檢察官上訴，其上訴期間之計算係以檢察官收受判決正
本之日期為準。
                                書記官  陳怡君
中    華    民    國   100    年    8     月    15    日
附錄本案論罪科刑法條
中華民國刑法第339條
（普通詐欺罪）
意圖為自己或第三人不法之所有，以詐術使人將本人或第三人之
物交付者，處5年以下有期徒刑、拘役或科或併科1千元以下罰金
。
以前項方法得財產上不法之利益或使第三人得之者，亦同。
前二項之未遂犯罰之。